【裁判字號】    96,訴,1691
【裁判日期】    970122
【裁判案由】    違反毒品危害防制條例
【裁判全文】
臺灣臺南地方法院刑事判決              96年度訴字第1691號
公  訴  人  臺灣臺南地方法院檢察署檢察官
被      告  乙○○
選任辯護人  江信賢  律師
            熊家興  律師
            曾靖雯  律師
上列被告因違反毒品危害防制條例案件，經檢察官提起公訴（96
年度偵字第10995號），本院判決如下：
    主  文
乙○○販賣第三級毒品，分別處如附表一所示之刑。應執行有期
徒刑捌年，扣案行動電話壹支（內含SIM卡壹枚）沒收，販賣毒
品所得新臺幣柒仟陸佰元沒收，如全部或一部不能沒收時，以其
財產抵償之。
    事  實
一、乙○○明知愷他命為毒品危害防制條例所規定之第三級毒品
    （俗稱Ｋ他命，以下簡稱愷他命），竟基於販賣愷他命之犯
    意，以其所有門號為0000000000號之行動電話作為販賣毒品
    之聯絡工具，分別於附表二所示之時間，在臺南縣下營鄉中
    營村中營918號前，以一公克愷他命新臺幣（下同）1,000元
    或二公克愷他命1,800元之價格，販賣Ｋ他命予甲○○，總
    計六次，販毒所得共7,600元。嗣於96年5月10日上午7時許
    ，經警持法院核發之搜索票至臺南縣官田鄉○○路○段239
    號乙○○住處搜索，扣得乙○○所有供作販毒聯絡工具之
    0000 000000號行動電話一支，始循線查獲上情。
三、案經臺南縣警察局麻豆分局報告臺灣臺南地方法院檢察署檢
    察官偵查後提起公訴。
    理  由
一、訊據被告乙○○對於證人甲○○有打電話請伊購買愷他命，
    伊取得愷他命後便交付予甲○○，甲○○再交付金錢等節均
    坦承不諱，惟矢口否認有販賣海洛因犯行，伊與辯護意旨均
    辯稱：伊僅是幫助甲○○購買（拿）愷他命，並原封不動交
    給甲○○，並沒有從中獲取利益，應非販賣云云。經查：
  (一)上開被告乙○○與證人甲○○間交付愷他命及金錢之犯罪事
    實，業據被告於警詢及偵查中訊問時自白犯行，（見警卷第
    1至6頁、偵查卷第25至27頁，雖被告於本院審理時否認上開
    自白陳述之真實性，但被告僅表示其很緊張，且警員問話很
    大聲，並未積極提出推翻自白任意性之有利證據）。被告上
    開自白，核與證人即愷他命買受人甲○○於本院及偵查中經
    具結所為之證詞相符（見本院卷第41頁至第48頁，偵查卷第
    15頁至第16頁，該證人之警詢筆錄雖未經具結，經本院認無
    證據能力，惟以警詢筆錄彈劾其偵查及本院審理時所為之證
    述，仍完全一致）；另被告與證人以行動電話聯絡購買愷他
    命部分，有被告使用之和信電訊門號0000000000號雙向通聯
    紀錄在卷可憑（見警卷第25至30頁），而上開被告與證人間
    通聯內容，亦據臺灣臺南地方法院檢察署核發通訊監察書予
    以監聽並翻譯在案，有通訊監察書及其譯文節本附卷可佐（
    見警卷第23至24、31至34頁），另扣得被告所有供買賣愷他
    命聯絡用行動電話一支（內含門號0000000000號SIM卡一枚
    ，見警卷第22頁），被告自白之真實性確有上開補強證據可
    資佐證，應堪採信。是本件所應審究者，乃被告於本院審理
    時所為並無意圖營利及至多應屬幫助施用之抗辯是否成立。
  (二)本件確係證人主動向被告聯繫接洽欲購買愷他命，惟此無礙
    於買賣愷他命犯行之成立，不能因此將被告行為評價為幫助
    施用愷他命之不罰行為，此因依據通訊監察譯文顯示，有關
    非法買賣愷他命之當事人、標的物及價金，甚至所有權移轉
    之合意，完完全全只在被告與證人之間發生，至於被告如何
    向第三人取得愷他命，則與本案完全無涉，此項模式當然即
    為販賣愷他命之犯罪類型之一，如認「施用者主動表示購買
    之意」應評價為幫助施用愷他命之此項不罰行為，此不啻嚴
    重限縮販賣毒品之犯罪類型僅能於「販賣者主動表示出售之
    意」成立，顯與毒品危害防制條例處罰販賣毒品罪之立法意
    旨不合。
  (三)其次，能否將「施用者主動表示購買之意，而提供者並無營
    利意圖」該項類型，評價成幫助施用愷他命之此項不罰行為
    ？此涉及「販賣毒品罪是否有意圖營利該項未明文之構成要
    件」。就此，最高法院雖曾以93年度臺上字第973號刑事判
    決意旨，主張縱有交付價金及毒品，惟若行為人並無營利意
    思，只能成立轉讓毒品罪等語。惟上開見解與最高法院就販
    賣與轉讓毒品罪之歷來一致見解不合。而依據文義及體系解
    釋，販賣係指自己完全放棄實力支配，有償地使他人終局取
    得實力支配；而轉讓則指自己完全放棄實力支配，但無償地
    使他人終局取得實力支配。因此，於價金與標的物相互移轉
    所有權之交易類型，如評價為「有交付價金之無償轉讓」，
    顯與文義及體系解釋方法不合，本院認為無從成立所謂「有
    交付價金之無償轉讓」之毒品交易類型，亦即，儘管提供者
    並無營利意圖，甚至賠本交易，既有價金交付，即應該當販
    賣毒品罪該項犯罪類型。縱認販賣海洛因罪刑極重，惟實務
    上已發展出其餘方式予以減緩，自無需以此踰越文義解釋方
    法，減緩販賣海洛因此項重罪於具體個案所產生之弊端，附
    此敘明。因此，「意圖營利」該項非立法用語，造成「販賣
    」與「轉讓」類型間之混淆，而販賣毒品重罪於實務上非無
    減緩方法可資採用，本院認為尚無所謂「意圖營利」該項未
    明文之構成要件。
  (四)縱認被告必須具備意圖營利之要件，查證人於本院審理時已
    證稱「一公克愷他命被告要價一千元，二公克要價一千八百
    元」（見本院卷第43頁），顯見被告販賣一公克愷他命可獲
    利一百元；而被告於警詢中自承「每次購買十公克是新臺幣
    七千元」（見警卷第5頁），更見被告成本價為每公克七百
    元，已可認定被告確有不法獲利。足見被告係以較低價格販
    入，再以較高價格售出，從中賺取差額利潤。綜上，本案事
    證明確，被告犯行已堪認定，應依法論科。
二、論罪科刑：
  (一)愷他命係毒品危害防制條例第二條第二項第三款所明定之第
    三級毒品。核被告所為，係違反同條例第四條第三項販賣第
    三級毒品罪。其持有第三級毒品之低度行為，已為販賣之高
    度行為所吸收，不另論罪。又犯罪行為人所為究竟應成立一
    罪或數罪，決定之依據，在於罪數論所描述之一行為，是指
    「人的一個意思決定所啟動的一個複合的因果流程，一個複
    合的因果流程是由數個彼此相互連結而具有方法目的、原因
    結果或持續複製關係的因果事實所構成」，該一行為是社會
    經驗認知上的一行為，是構成一罪的行為，不管實現一個或
    數個構成要件，都只被評價為一罪。又連續犯規定廢除後，
    對於部分習慣犯，例如竊盜、吸毒等犯罪，可發展接續犯之
    觀念，對於合乎「接續犯」或「包括的一罪」之情形，認為
    構成單一的犯罪（刑法第五十五條、五十六條部分立法理由
    參照）。法官於審判時，應依據每個具體案情不同，判斷個
    別案件是否應評價為罪數上之「一行為」或「數行為」。至
    於各該犯罪類型應賦予何種「工作概念」名稱，則應委由大
    量實務判決累積後，形成判決先例或共識。法官不賦予該犯
    罪類型特定「工作概念」名稱，尚不影響罪數上行為之判斷
    ，亦不會導致有過度評價或評價不足問題。按販賣愷他命乃
    風險極高、處罰極重之犯罪，所販賣對象不同，其販賣之故
    意即可因此而區隔特定，縱販賣一人多次，但每次販賣數量
    及金額，交付時間及地點，亦均不同而可分別特定，即符合
    犯意不同，行為互異之概念。在連續犯刪除以前，審判實務
    均認販賣毒品罪為實質上數罪而經立法擬制為裁判上一罪之
    連續犯，因此，本院認為販賣愷他命罪之構成要件及犯罪類
    型，於新刑法廢除連續犯後，解釋上每一販賣行為應成立一
    罪。是被告於犯罪事實所載六次販賣愷他命犯行，犯意不同
    ，行為互異，應各別論以一罪，予以分論併罰。
  (二)爰審酌被告貪圖不法利益，竟販賣毒品供人施用，戕害他人
    身心健康至鉅，嚴重危害社會秩序，雖被告於查獲後先自白
    犯罪，但於本院審理時改口否認，不能認為確實有悛悔之意
    ，並斟酌其犯罪所得、販賣次數及期間等一切情狀，爰分別
    量處如主文及附表一所示之刑，並定其應執行刑，以資懲儆
    。扣案行動電話一支（內含門號0000000000號SIM卡一枚）
    ，為被告所有供聯絡販賣毒品所用之物，業據其自承在卷（
    見本院卷第48頁），均應依刑法第三十八條第一項第二款規
    定宣告沒收【至於SIM卡是否應予沒收雖有爭議，惟門號僅
    屬電信頻率使用權，本非被告而為電信公司所有，沒收SIM
    卡該項物件亦不造成上開門號將一併應予沒收之問題，附此
    敘明】。末按毒品危害防制條例第十九條第一項規定，係採
    義務沒收主義，故販賣毒品所得之金錢，如能認定確係販賣
    毒品所得之款項，均應宣告沒收，不以當場搜獲扣押者為限
    ，但因其並無「不問屬於犯人與否，沒收之」之特別規定，
    仍以沒收物屬於犯人所有者為限，始得依該規定予以沒收（
    最高法院九十三年度臺上字第一二一八、二六七○、二七四
    三號刑事判決要旨參照）。依據被告自白以及證人證述，本
    件販毒所得為7,600元，應予宣告沒收，如全部或一部不能
    沒收時，以其財產抵償之。
據上論斷，應依刑事訴訟法第二百九十九條第一項前段，毒品危
害防制條例第四條第三項、第十九條第一項，刑法第十一條前段
、第三十八條第一項第二款、第五十一條第五款，判決如主文。
本案經檢察官王誠到庭執行職務。
中    華    民    國    97    年     1     月   22    日
                  刑事第八庭    審判長法  官  彭喜有
                                      法  官  盧鳳田
                                      法  官  李東柏
以上正本證明與原本無異。
如不服本判決應於收受本判後10日內向本院提出上訴書狀，並應
敘述具體理由。如未敘述上訴理由者，應於上訴期間屆滿後20日
內向本院補提理由書狀（均須按他造當事人之人數附繕本，切勿
逕送上級法院）。
                                      書記官  周怡青
中    華    民    國    97    年     1     月   22    日
附錄本案論罪科刑法條全文：
毒品危害防制條例第四條第三項
製造、運輸、販賣第三級毒品者，處五年以上有期徒刑，得併科
新臺幣五百萬元以下罰金。
附表一：
┌─────────────────────────┐
│被告乙○○各次販賣第三級毒品之宣告刑主文          │
├─────────────────────────┤
│乙○○販賣第三級毒品，處有期徒刑伍年肆月。        │
│乙○○販賣第三級毒品，處有期徒刑伍年肆月。        │
│乙○○販賣第三級毒品，處有期徒刑伍年肆月。        │
│乙○○販賣第三級毒品，處有期徒刑伍年肆月。        │
│乙○○販賣第三級毒品，處有期徒刑伍年肆月。        │
│乙○○販賣第三級毒品，處有期徒刑伍年肆月。        │
└─────────────────────────┘
附表二：
┌──┬───────┬───────┬───────┐
│編號│販  毒  時  間│販  毒  地  點│販賣之毒品數量│
│    │              │              │及價格        │
├──┼───────┼───────┼───────┤
│1   │96年1月9日18時│臺南縣下營鄉中│2公克愷他命， │
│    │18分許        │營村中營918號 │價格1,800元   │
│    │              │前            │              │
├──┼───────┼───────┼───────┤
│2   │96年1月15日19 │同上          │2公克愷他命， │
│    │時28分許      │              │價格1,800元   │
├──┼───────┼───────┼───────┤
│3   │96年1月17日18 │同上          │1公克愷他命， │
│    │時10分許      │              │價格1,000元   │
├──┼───────┼───────┼───────┤
│4   │96年1月20日17 │同上          │1公克愷他命， │
│    │時23分許      │              │價格1,000元   │
├──┼───────┼───────┼───────┤
│5   │96年1月24日17 │同上          │1公克愷他命， │
│    │時40分許      │              │價格1,000元   │
├──┼───────┼───────┼───────┤
│6   │96年1月27日14 │同上          │1公克愷他命， │
│    │時31分許      │              │價格1,000元   │
└──┴───────┴───────┴───────┘


司法院資訊處製作；財團法人民間司法改革基金會備份。
